【裁判字號】    89,易,120
【裁判日期】    890428
【裁判案由】    妨害公務
【裁判全文】
臺灣板橋地方法院刑事判決                        八十九年度易字第一二○號
    公  訴  人  臺灣板橋地方法院檢察署檢察官
    被      告  甲○○
右列被告因妨害公務案件，經檢察官提起公訴（八十八年度偵字第二四一一七號)，
本院判決如左：
    主  文
甲○○於公務員依法執行職務時，當場侮辱，累犯，處有期徒刑月，如易科罰金以
佰元折算壹日。
    事  實
一、甲○○前有多次妨害公務及妨害自由案件前科，所犯最近一次妨害公務及妨害自
    由案件，於民國八十五年三月十四日經台灣桃園地方法院定其應執行刑為有期徒
    刑一年確定，於八十五年十二月二十六日在監執行完畢，復於八十八年四月二日
    凌晨一時二十分許，在台北縣板橋火車站前站天橋樓梯處，因其深夜滯留形跡可
    疑，而為台灣省鐵路警察局第一警務段板橋所身著制服，正在執行公務之巡邏員
    警許勝彬、徐正文臨檢盤查，其明知許勝彬、徐正文（起訴書誤載為「徐正」，
    應予更正）二人均係依法執行公務之公務員，竟仍基於侮辱之故意，當場以「幹
    你娘」不堪入耳之言詞，對於前開執行職務之員警二人當場加以侮辱，而經警查
    獲。
二、案經台灣省鐵路局第一警務段移請臺灣板橋地方法院檢察署檢察官偵查起訴。
    理  由
一、訊據被告甲○○矢口否認有何妨害公務之犯行，辯稱：其於前開時地所犯之妨害
    公務案件，業經台灣高等法院判決確定，不應重複起訴；且其並未辱罵許勝彬、
    徐正文二人，當日其並曾遭警方毆打成傷云云。經查：（一）被告先於八十七年
    八月二十八日上午七時十分許，在台北縣新莊市○○路與建國路口附近之安全島
    及路燈上懸掛「大家反警察救學生」、「ＵＳＡ大家反警察救ＴＡＩＷＡＮ」、
    「公敵警察」等標語，適為在該處身著警察制服，依法令執行指揮交通勤務之台
    北縣警察局新莊分局福營派出所警員郭清展發現，認其行為有礙觀瞻且影響往來
    交通，乃上前制止，詎其經勸阻不聽，且不滿郭清展阻撓，竟基於妨害公務之故
    意，對依法執行職務之警員郭清展施以推拉，實施強暴行為，二人於拉扯間倒地
    後，其仍繼續拉扯郭清展，致郭清展受有臉部兩處擦傷（各三Ｘ三公分）、頸部
    一處擦傷（五Ｘ五公分）、胸部一處擦傷（五Ｘ十公分）、左臂、右臂、左膝各
    一處擦傷（各五Ｘ八公分）、腹部一處擦傷（三Ｘ三公分）、背下部一處擦傷（
    五Ｘ五公分）；復於八十八年四月二日凌晨一時二十分許，在台北縣板橋火車站
    前站天橋樓梯，因深夜形跡可疑，為台灣省鐵路警察局第一警務段板橋所身著制
    服，正在執行公務之巡邏員警許勝彬、徐正文臨檢盤查，不意遭其出言三字經：
    「幹你娘」辱罵許勝彬、徐正文，許勝彬、徐正文欲將其帶回警所查證身份時，
    其極力反抗，並欲掙脫，乃動手拉扯許勝彬、徐正文，致徐正文文於拉扯間，亦
    受有左頰瘀腫、前胸擦傷及右大腿瘀青等傷害，被告所犯前開對於公務員依法執
    行職務時施強暴之妨害公務犯行，固經台灣高等法院判處有期徒刑七月確定，惟
    就上述於八十八年四月二日凌晨一時二十分許，其所犯於公務員執行職務時當場
    侮辱之妨害公務犯行，則經台灣高等法院以刑法第一百三十五條第一項及同法第
    一百四十條第一項之罪，二者之構成要件，一為強暴脅迫，一為當場侮辱，二者
    行為可分，顯非基於一個妨害公務之犯意而發生，未具有裁判上之一罪關係，而
    退由公訴人另行偵辦，此有台灣高等法院八十八年度上易字第三四七六號刑事判
    決一份附於偵查卷可稽，則本件自非重複起訴，本院仍應予以審理，合先敘明。
    （二）被告右揭於公務員執行職務時當場侮辱之妨害公務事實，業據到場處理之
    警員徐正文於警訊時指述明確，復有警員徐正文、許勝彬二人所書具之報告書一
    件附於偵查卷可參，則被告於員警依法執行公務時，以不堪入耳之言詞當場對員
    警加以辱罵，其有侮辱之故意，至為灼然，縱其確另有遭員警毆打成傷，然此與
    其所犯妨害公務罪尚屬無涉，仍無礙其犯行之成立，是被告空言否認有前開犯行
    ，顯係卸責之詞，尚不足採信，本件事證已臻明確，被告犯行堪予認定。
二、核被告所為，係犯刑法第一百四十條第一項前段之侮辱公務員罪。又本罪係侵害
    國家法益而非侵害個人法益，則被告同時地侮辱員警許勝彬、徐正文等二人，仍
    係單純一罪。次查，被告前有多次妨害公務及妨害自由案件前科，所犯最近一次
    妨害公務及妨害自由案件，於八十五年三月十四日經台灣桃園地方法院定其應執
    行刑為有期徒刑一年確定，於八十五年十二月二十六日在監執行完畢，有本院前
    案記錄表、台灣高等法院檢察署刑案紀錄簡覆表各一份在卷足參，茲於有期徒刑
    執行完畢後五年內再犯有期徒刑以上之罪，為累犯，應依法加重其刑。爰審酌被
    告已有多次妨害公務之前科，仍對於依法執行公務之員警施以強暴及侮辱，法紀
    觀念薄弱，與其犯罪動機、目的、手段、所生危害及犯罪後飾詞卸責，未有悔意
    之態度等一切情狀，量處如主文所示之刑，並諭知易科罰金之折算標準，以示懲
    儆。
據上論斷，應依刑事訴訟法第二百九十九條第一項前段，刑法第一百四十條第一項前
段、第四十一條、第四十七條，罰金罰鍰提高標準條例第一條前段、第二條，判決如
主文。
本案經檢察官壽勤偉到庭執行職務。
中      華        民        國      八十九    年     四   月    二十八  日
                                      臺灣板橋地方法院刑事第一庭
                                          法  官  邱 靜 琪
右正本證明與原本無異
如不服本判決，應於送達後十日內向本院提出上訴狀
                                          書記官  劉 日 賓
中      華        民        國      八十九    年     四   月    二十八  日
附錄本案論罪科刑法條全文：
刑法第一百四十條：
於公務員依法執行職務時當場侮辱或對於其依法執行之職務公然侮辱者，處六月以下
有期徒刑、拘役或一百元以下罰金。
對於公署公然侮辱者亦同。


司法院資訊處製作；財團法人民間司法改革基金會備份。
